【裁判字號】    99,訴,434
【裁判日期】    990507
【裁判案由】    違反毒品危害防制條例
【裁判全文】
臺灣彰化地方法院刑事判決               99年度訴字第434號
公  訴  人  臺灣彰化地方法院檢察署檢察官
被      告  甲○○
上列被告因違反毒品危害防制條例案件，經檢察官提起公訴（99
年度毒偵字第352 號），本院合議庭裁定由受命法官獨任進行簡
式審判程序，茲判決如下：
    主  文
甲○○施用第一級毒品，累犯，處有期徒刑壹年；又施用第二級
毒品，累犯，處有期徒刑陸月。應執行有期徒刑壹年肆月。
    犯罪事實
一、甲○○曾於民國95年間因施用第1 、2 級毒品案件，經本院
    以95年度訴字第1667號刑事判決各判處有期徒刑1 年1 月、
    4 月，應執行有期徒刑1 年3 月確定；復於96年間因施用第
    1 、2 級毒品案件，經本院以96年度訴字第325 號刑事判決
    各判處有期徒刑1 年2 月、1 年2 月、5 月、5 月，應執行
    有期徒刑2 年6 月，經上訴分別由臺灣高等法院臺中分院以
    96年度上訴字第1366號、最高法院以96年度臺上字第4689號
    刑事判決均駁回上訴確定，經移送接續執行，並依中華民國
    96年罪犯減刑條例分別聲請本院以96年度聲減字第670 號裁
    定就前開95年間所犯各罪分別減刑為6 月又15日、2 月，並
    定應執行有期徒刑7 月又15日，另聲請臺灣高等法院臺中分
    院以96年度聲減字第3163號裁定就前開96年間所犯各罪分別
    減刑為有期徒刑7 月、7 月、2 月又15日、2 月又15日，並
    定應執行有期徒刑1 年3 月均確定；另於96年間因施用第1
    、2 級毒品案件，經臺灣臺中地方法院以96年度訴字第3380
    號刑事判決各判處有期徒刑1 年2 月、1 年2 月，各減為有
    期徒刑7 月、7 月，應執行有期徒刑1 年確定後，再聲請臺
    灣臺中地方法院以97年度聲字第923 號裁定就上揭96年間所
    犯各罪定應執行有期徒刑1 年10月確定後，經移送接續執行
    ，於98年3 月2 日因縮短刑期假釋出監並付保護管束，並於
    98年5 月27日因保護管束期滿視為減刑而赦免。其前於90年
    間因施用毒品案件，經本院以90年度毒聲字第769 號裁定送
    勒戒處所觀察、勒戒後，認有繼續施用毒品之傾向，經本院
    以90年度毒聲字第2972號裁定令入戒治處所施以強制戒治，
    並以90年度毒聲字第4591號裁定停止戒治付保護管束，復以
    91年度毒聲字第1288號裁定撤銷停止戒治令入戒治處執行所
    餘之強制戒治期間，已於92年2 月19日強制戒治執行完畢釋
    放，經臺灣彰化地方法院檢察署檢察官以92年度戒毒偵字第
    161 、162 、163 、164 號為不起訴處分確定；復於前揭強
    制戒治執行完畢釋放5 年內，於96年間因施用第1 、2 級毒
    品案件，經臺灣臺中地方法院以96年度訴字第3380號刑事判
    決各判處有期徒刑1 年2 月、1 年2 月，各減為有期徒刑7
    月、7 月，應執行有期徒刑1 年確定。詎其不知悔改，明知
    海洛因及甲基安非他命，分別業經公告為毒品危害防制條例
    第2 條第2 項第1 、2 款所列管之第1 、2 級毒品，不得非
    法持有、施用，於前揭強制戒治執行完畢釋放後5 年內，於
    96年間再犯施用毒品案件，經法院判處罪刑確定後，復個別
    基於施用第1 級毒品海洛因、第2 級毒品甲基安非他命之犯
    意，(一)於99年1 月17日下午2 時許，在其位於彰化縣大村鄉
    ○○路4 號住處內，將海洛因摻入香菸內點燃吸食之方式，
    施用第1 級毒品海洛因1 次；(二)另於警方採尿即於99年1 月
    18日下午2 時許回溯96小時內之某時（不含公權力拘束時間
    ）利用不詳方式，施用第2 級毒品甲基安非他命1 次。嗣經
    警方於99年1 月18日下午1 時許，在彰化縣員林鎮○○路○
    段176 之2 號前，盤查發覺其為毒品列管脫驗人口而查獲，
    並於同日下午2 時許採尿送驗後，始知上情。
二、案經彰化縣警察局員林分局報請臺灣彰化地方法院檢察署檢
    察官偵查起訴。
    理  由
一、本案被告甲○○所犯均係死刑、無期徒刑、最輕本刑為3 年
    以上有期徒刑以外之罪，其於準備程序就前揭被訴事實為有
    罪之陳述，經受命法官告知簡式審判程序之旨，並聽取其與
    公訴人之意見後，本院認無不得或不宜改依簡式審判程序進
    行之處，爰依刑事訴訟法第273 條之1 第1 項、第284 條之
    1 ，裁定本案由受命法官獨任進行簡式審判程序，合先敘明
    。
二、訊據被告對其於上揭時、地，分別施用第1 級毒品海洛因及
    第2 級毒品甲基安非他命各1 次之事實，於本院審理時均坦
    承不諱（參見本院99年4 月23日審判筆錄），另查：
  (一)被告係於99年1 月18日下午2 時許，經警方採集被告尿液送
    驗結果，分別呈嗎啡、甲基安非他命陽性反應，此有詮昕科
    技股份有限公司99年2 月1 日報告編號00000000號濫用藥物
    尿液檢驗報告及委託檢驗尿液代號與真實姓名對照認證單、
    列管毒品人口尿液檢體採集送驗紀錄表各1 份（參見偵查卷
    宗第5 頁至第7 頁）附卷可參，足見被告確有分別施用第1
    、2 級毒品海洛因、甲基安非他命各1 次之事實，應可認定
    。
  (二)按海洛因施用入人體後水解還原成嗎啡，再循嗎啡之代謝方
    式排出體外，業據行政院衛生署藥物食品檢驗局73藥檢壹字
    第030221號函說明綦詳，且依醫學臨床實驗及根據英國藥學
    會出版Isolation and Indentification of Drugs一書第2
    版載明：口服或注射海洛因後可快速吸收，並於血液中迅速
    代謝成6 —乙醯嗎啡，然後轉變成嗎啡；再毒品施用後於尿
    液、血液中可檢出之最大時限，與施用劑量、施用頻率、施
    用方式、施用者飲水量之多寡、個人體質、檢體收集時間點
    及所用檢測方法之靈敏度等因素有關，因個案而異，一般於
    尿液中可檢出之最大時限，古柯鹼為施用後1 至4 天、海洛
    因為2 至4 天、嗎啡為2 至4 天、大麻為1 至10天、安非他
    命為1 至4 天、甲基安非他命為1 至5 天、MDMA為1 至4 天
    、MDA 為1 至4 天、Ketamine為2 至4 天等語，業經行政院
    衛生署管制藥品管理局92年7 月23日管檢字第0920005609號
    函載明明確。另純甲基安非他命之游離基為無色或淡黃色之
    油狀物，具輕微腥味、胺臭，而實際上甲基安非他命多以鹽
    酸鹽或硫酸鹽存在，形成白色、微帶苦味之結晶性粉末或似
    冰糖之片狀結晶，該結晶極易溶於水或酒精，目前國內發現
    的均為甲基安非他命之鹽酸鹽，可以口服、鼻吸、煙吸或注
    射等方式施用等語，亦經行政院衛生署管制藥品管理局93年
    2 月9 日管宣字第0930001092號函載明明確。是參酌前揭報
    告，被告自白於前揭時間分別有施用第1 級毒品海洛因、第
    2 級毒品甲基安非他命各1 次之犯行等語，核與事實相符，
    應堪採信。
  (三)施用第1 、2 級毒品為犯罪行為，毒品危害防制條例第10條
    定有處罰明文。故施用第1 、2 級毒品者，依前揭規定本應
    科以刑罰。惟基於刑事政策，對合於一定條件之施用者，則
    依同條例第20條、第23條之規定，施以觀察、勒戒及強制戒
    治之保安處分。毒品危害防制條例於92年7 月9 日修正公布
    ，自93年1 月9 日施行，其中第20條、第23條將施用毒品之
    刑事處遇程序，區分為「初犯」及「5 年內再犯」、「5 年
    後再犯」。依其立法理由之說明：「初犯」，經觀察、勒戒
    或強制戒治後，應為不起訴處分或不付審理之裁定；經觀察
    、勒戒或強制戒治執行完畢釋放後，「5 年內再犯」者，因
    其再犯率甚高，原實施之觀察、勒戒及強制戒治既已無法收
    其實效，爰依法追訴或裁定交付審理。至於經觀察、勒戒或
    強制戒治執行完畢釋放後，「5 年後再犯」者，前所實施之
    觀察、勒戒或強制戒治已足以遮斷其施用毒品之毒癮，為期
    自新及協助其斷除毒癮，仍適用「初犯」規定，先經觀察、
    勒戒或強制戒治之程序。從而依修正後之規定，僅限於「初
    犯」及「5 年後再犯」2 種情形，始應先經觀察、勒戒或強
    制戒治程序。倘被告於5 年內已再犯，經依法追訴處罰，縱
    其第3 次（或第3 次以上）再度施用毒品之時間，在初犯經
    觀察、勒戒或強制戒治執行完畢釋放5 年以後，已不合於「
    5 年後再犯」之規定，且因已於「5 年內再犯」，顯見其再
    犯率甚高，原實施觀察、勒戒或強制戒治，已無法收其實效
    ，即應依該條例第10條處罰（最高法院95年度第7 次刑事庭
    會議決議、最高法院97年度第5 次刑事庭會議決議要旨參照
    ）。經查，被告前於90年間因施用毒品案件，經本院以90年
    度毒聲字第769 號裁定送勒戒處所觀察、勒戒後，認有繼續
    施用毒品之傾向，經本院以90年度毒聲字第2972號裁定令入
    戒治處所施以強制戒治，並以90年度毒聲字第4591號裁定停
    止戒治付保護管束，復以91年度毒聲字第1288號裁定撤銷停
    止戒治令入戒治處執行所餘之強制戒治期間，已於92年2 月
    19 日 強制戒治執行完畢釋放，經臺灣彰化地方法院檢察署
    檢察官以92年度戒毒偵字第161 、162 、163 、164 號為不
    起訴處分確定；復於前揭強制戒治執行完畢釋放5 年內，於
    96 年 間因施用第1 、2 級毒品案件，經臺灣臺中地方法院
    以96 年 度訴字第3380號刑事判決各判處有期徒刑1 年2 月
    、1 年2 月，各減為有期徒刑7 月、7 月，應執行有期徒刑
    1 年確定等情之事實，此有臺灣高等法院被告前案紀錄表、
    臺灣彰化地方法院檢察署刑案資料查註紀錄表各1 份附卷可
    參。被告前既曾因施用毒品案件，經強制戒治後，復於強制
    戒治執行完畢釋放後5 年內，再犯施用毒品罪，經法院判處
    罪刑，嗣後業經確定，被告於犯罪事實欄一(一)(二)所示時間分
    別再度施用海洛因、甲基安非他命之犯行等情，即非屬毒品
    危害防制條例第20條第3 項所定「5 年後再犯」之情形，檢
    察官逕行起訴，要無不合。依前開說明，本案被告上開所為
    ，係於強制戒治執行完畢釋放後5 年內，再犯施用毒品罪，
    且經法院判處罪刑後，各再度犯本案之毒品危害防制條例第
    10條第1 、2 項施用第1 、2 級毒品罪，本案事證明確，被
    告上開犯行，均應堪認定。
三、按海洛因、甲基安非他命分別為毒品危害防制條例第2 條第
    2 項第1 、2 款所明定之第1 、2 級毒品。核被告就犯罪事
    實欄一(一)部分所為，係犯毒品危害防制條例第10條第1 項之
    施用第1 級毒品罪；就犯罪事實欄一(二)部分所為，係犯毒品
    危害防制條例第10條第2 項之施用第2 級毒品罪。被告各次
    持有第1 、2 級毒品進而施用，其持有之低度行為分別為施
    用之高度行為所吸收，均不另論持有毒品之罪。被告所犯上
    開2 罪，罪名各別，行為互異，應分論併罰。另按刑法第62
    條所謂發覺，固非以有偵查犯罪職權之機關或人員確知其人
    犯罪無誤為必要，而於對其發生嫌疑時，即得謂為已發覺；
    但此項對犯人之嫌疑，仍須有確切之根據得為合理之可疑者
    ，始足當之，若單純主觀上之懷疑，要不得謂已發生嫌疑（
    最高法院72年臺上字第641 號判例意旨參照）。經查，警方
    於99年1 月18日下午1 時許，在彰化縣員林鎮○○路○段17
    6 之2 號前，盤查發覺被告為毒品列管脫驗人口而查獲，被
    告才向警方自白施用第1 級毒品海洛因等情，業經被告於本
    院審理中所自承，並有員警99年4 月14日職務報告影本1 紙
    （參見本院卷宗）附卷可參，依上揭說明，警方於被告自白
    前，既已對其發生嫌疑，將之列為偵查對象，即已發覺其犯
    罪，核與自首要件不符，附此敘明。又依赦免法第1 條明文
    ，減刑係屬赦免之一種寬典，是被告之刑期因減刑條例實施
    而赦免，則其究否構成累犯，應自該赦免之翌日起算至本件
    犯罪行為時，是否在5 年以內為斷，並非按執行完畢之日期
    起算（最高法院84年度臺非字第94號判決要旨參照）。另查
    ，被告曾於95年間因施用第1 、2 級毒品案件，經本院以95
    年度訴字第1667號刑事判決各判處有期徒刑1 年1 月、4 月
    ，應執行有期徒刑1 年3 月確定；復於96年間因施用第1 、
    2 級毒品案件，經本院以96年度訴字第325 號刑事判決各判
    處有期徒刑1 年2 月、1 年2 月、5 月、5 月，應執行有期
    徒刑2 年6 月，經上訴分別由臺灣高等法院臺中分院以96年
    度上訴字第1366號、最高法院以96年度臺上字第46 89 號刑
    事判決均駁回上訴確定，經移送接續執行，並依中華民國96
    年罪犯減刑條例分別聲請本院以96年度聲減字第670 號裁定
    就前開95年間所犯各罪分別減刑為6 月又15日、2 月，並定
    應執行有期徒刑7 月又15日，另聲請臺灣高等法院臺中分院
    以96年度聲減字第3163號裁定就前開96年間所犯各罪分別減
    刑為有期徒刑7 月、7 月、2 月又15日、2 月又15日，並定
    應執行有期徒刑1 年3 月均確定；另於96年間因施用第1 、
    2 級毒品案件，經臺灣臺中地方法院以96年度訴字第3380號
    刑事判決各判處有期徒刑1 年2 月、1 年2 月，各減為有期
    徒刑7 月、7 月，應執行有期徒刑1 年確定後，再聲請臺灣
    臺中地方法院以97年度聲字第923 號裁定就上揭96年間所犯
    各罪定應執行有期徒刑1 年10月確定後，經移送接續執行，
    於98年3 月2 日因縮短刑期假釋出監並付保護管束，並於98
    年5 月27日因保護管束期滿視為減刑而赦免等情，此有臺灣
    高等法院被告前案紀錄表、臺灣彰化地方法院檢察署刑案資
    料查註紀錄表各1 份存卷可考，其受徒刑一部之執行而赦免
    後，於5 年內故意再犯本案有期徒刑以上之2 罪，均應依刑
    法第47條第1 項之規定，論以累犯，並各加重其刑。爰審酌
    被告施用毒品雖僅戕害己身之健康，尚未對他人造成危害，
    且犯後已坦承犯行，態度尚稱良好，然其前因施用毒品案件
    ，經強制戒治執行完畢釋放5 年內，再犯施用毒品罪，並由
    法院判處罪刑確定後，復因中華民國96年罪犯減刑條例減刑
    出監，仍未能徹底戒絕毒品，無視於國家對於杜絕毒品犯罪
    之禁令，猶未能深切體認毒品危害己身之鉅，復犯本案施用
    毒品罪，顯見其無戒毒悔改之意等一切情狀各量處如主文所
    示之刑，並定其應執行之刑。
據上論斷，應依刑事訴訟法第273 條之1 第1 項、第299 條第1
項前段，毒品危害防制條例第10條第1 項、第2 項，刑法第11條
前段、第47條第1 項、第51條第5 款，判決如主文。
本案經檢察官邱鼎文到庭執行職務。
中    華    民    國    99    年    5     月    7     日
                  刑事第三庭          法  官  唐中興
以上證明與原本無異。
如不服本判決應於收受判決後10日內向本院提出上訴書狀，並應
敘述具體理由；其未敘述上訴理由者，應於上訴期間屆滿後20日
內向本院補提理由書（均須按他造當事人之人數附繕本）「切勿
逕送上級法院」。
中    華    民    國    99    年    5     月    7     日
                                      書記官  黃國源
【附錄本案判決論罪科刑法條全文】：
毒品危害防制條例第10條
施用第1級毒品者，處6月以上5年以下有期徒刑。
施用第2級毒品者，處3年以下有期徒刑。

司法院資訊處製作；財團法人民間司法改革基金會備份。
